【裁判字號】    97,交抗,199
【裁判日期】    970501
【裁判案由】    聲明異議
【裁判全文】
臺灣高等法院高雄分院刑事裁定         97年度交抗字第199號
抗  告  人  交通部公路總局高雄區監理所
法定代理人  甲○○
異  議  人
即受處分人   乙○○
                      6之2號.
上列抗告人因受處分人違反道路交通管理處罰條例聲明異議案件
，不服臺灣高雄地方法院中華民國97年3 月31日裁定（97年度交
聲字第621 號），提起抗告，本院裁定如下：
    主  文
抗告駁回。
    理  由
一、交通部公路總局高雄區監理所97年3 月19日高監自裁字裁80
    -N00000000號違反道路交通管理事件裁決意旨略以：受處分
    人乙○○確於民國97年2 月8 日21時59分許因酒後駕駛車牌
    號碼3910-XB 號自小客車在高雄縣阿蓮鄉○○路警方查獲，
    依道路交通管理處罰條例第35條第1 項第1 款之規定吊扣駕
    駛執照12個月。
二、異議意旨略以：依道路交通管理處罰條例第68條規定，吊扣
    處分不包含吊扣各級車類之駕駛執照，而異議人係駕駛自用
    小客車違規，理應吊扣小型車之駕駛執照，監理機關卻吊扣
    本人持有之職業大貨車駕駛執照，於法未合，爰聲明異議等
    語。
三、按汽車駕駛人，駕駛汽車經測試檢定有酒精濃度超過規定標
    準之情形者，處15,000元以上60,000元以下罰鍰，並當場移
    置保管其車輛及吊扣其駕駛執照1 年，道路交通管理處罰條
    例第35條第1 項第1 款定有明文。而所謂酒精濃度超過規定
    之標準者，依道路交通安全規則第114 條第2 款之規定，係
    指汽車駕駛人飲用酒類或其他類似物後其吐氣所含酒精濃度
    超過每公升0.25毫克或血液中酒精濃度超過0.05% 以上者。
    次按，汽車駕駛人，因違反本條例及道路交通安全規則之規
    定，受吊銷駕駛執照處分時，吊銷其持有各級車類之駕駛執
    照，道路交通管理處罰條例第68條定有明文。此規定係於94
    年12月14日修正公布，並於95年3 月1 日施行，而修正前之
    道路交通管理處罰條例第68條則係規定「汽車駕駛人，因違
    反本條例及道路交通安全規則之規定，受吊扣或吊銷駕駛執
    照處分時，吊扣或吊銷其持有各級車類之駕駛執照」，觀其
    修法意旨，係以「原條文將違規駕駛人所持有之各級車類駕
    駛執照一併吊扣或吊銷，失之過酷，影響人民工作及生活甚
    鉅」為由，而刪除吊扣駕駛人駕駛執照時，應吊扣駕駛人持
    有各級車類駕駛執照之規定，是依現行道路交通管理處罰條
    例，已無得吊扣駕駛人所持有他級駕駛執照之依據存在，從
    而，於為吊扣駕駛人駕駛執照之處分時，自僅得吊扣駕駛人
    違規時所駕駛該級車類之駕駛執照，以限制其繼續駕駛該級
    車類行駛道路之權利，若駕駛人並無該級車類之駕駛執照，
    即無從執行吊扣駕駛執照之處分，而僅係應否依道路交通管
    理處罰條例第22條第1 項規定處罰駕駛人之問題。
四、原審裁定意旨略以：(一)異議人受處分人乙○○確於97年2 月
    8 日21時59分許因酒後呼氣酒精濃度為每公升0.69毫克之情
    形下，駕駛車牌號碼3910-XB 號自用小客車，行經高雄縣阿
    蓮鄉○○路29號前，為警攔檢查獲，並由原處分機關吊扣駕
    駛執照12個月並施以道安講習之事實，業據異議人自承在卷
    ，並有高雄縣政府警察局高警交字第NO0000000 號舉發違反
    道路交通管理事件通知單、交通部公路總局高雄區監理所高
    監自裁字裁80-NO0000000號違反道路交通管理事件裁決書各
    1 份附卷可稽，是異議人酒後酒精濃度超過規定標準，仍於
    上開時、地駕駛自小客車之違規行為，堪以認定。(二)然異議
    人並無小型車駕駛執照，僅有職業大貨車駕駛執照，此有證
    號查詢汽車駕駛人資料1 份在卷可憑，本件異議人係駕駛自
    小客車違規，依現行道路交通管理處罰條例第68條規定，僅
    得吊扣其小型車駕駛執照，而不得吊扣駕駛人所持有各級車
    類之駕駛執照，亦即於為吊扣駕駛人駕駛執照之處分時，僅
    得吊扣駕駛人違規時所駕駛該級車類之駕駛執照，以限制其
    繼續駕駛該級車類行駛道路之權利。從而原處分機關僅能吊
    扣異議人違規當時所駕車類（即普通小型車）之駕駛執照，
    不得率爾吊扣異議人現尚有效之其他各級駕駛執照（如職業
    大貨車駕駛執照），原處分機關未審酌新修正之法律規定，
    逕予裁處吊扣駕駛執照12個月，復未依「違反道路交通管理
    事件統一裁罰基準及處理細則」第43條第2 項第3 款規定，
    記明應受吊扣駕駛執照之名稱，均有可議，是異議人本件異
    議為有理由，原審依道路交通案件處理辦法第20條前段規定
    ，將原處分關於吊扣駕駛執照12個月部分之處分撤銷。
五、經核原審裁定，尚無不合。抗告人抗告意旨略謂「異議人領
    有大貨車職業駕駛執照，既係酒後駕駛自用小客車違規而遭
    取，則依規定吊扣其大貨車職業駕駛執照，於法自無不合，
    蓋受處分人並非無駕駛執照，而係領有大貨車職業駕駛執照
    ，酒後駕駛自用小客車違規，此後仍有持用高級駕駛執照，
    而駕駛低級車輛之問題」云云指摘原裁定不當。然觀諸修正
    後道路交通管理處罰條例第68條規定「汽車駕駛人，因違反
    本條例及道路交通安全規則之規定，受『吊銷』駕駛執照處
    分時，『吊銷』其持有各級車類之駕駛執照」；修正前同條
    規定「汽車駕駛人，因違反本條例及道路交通安全規則之規
    定，受『吊扣或吊銷』駕駛執照處分時，『吊扣或吊銷』其
    持有各級車類之駕駛執照」。修正原因實乃慮及舊法將違規
    駕駛人所持有各級車類駕駛執照一併吊扣或吊銷失之過苛酷
    ，影響人民工作及生活甚鉅，故依修正後規定受吊扣駕駛執
    照處分時，即不再吊扣其持有各級車類之駕駛執照，僅於受
    吊銷駕駛執照處分時，始行吊銷其持有各級車類之駕駛執照
    。況依行政程序法第7 條第3 款規定，行政行為採取之方法
    所造成之損害不得與欲達成目的之利益顯失均衡，倘異議人
    並無小型車駕照可供吊扣時，吊扣其職業大貨車駕照以代之
    、雖可達成限制駕駛人繼續駕駛小型車行駛之目的，惟勢將
    同時造成限制駕駛人繼續駕駛該級其他車類行駛之結果，此
    舉造成之損害業與所欲達成目的之利益顯然失衡。且道路交
    通管理處罰條例第68條既將「吊扣」各級車類之規定予以刪
    除，裁決機關當未可再逕行處分吊扣其他車種之職業大貨車
    駕駛執照，其理自明。抗告為無理由，應予駁回。
六、據上論結，應依道路交通案件處理辦法第26條，刑事訴訟法
    第412 條，裁定如主文。
中    華    民    國    97    年    5    月    1      日
                  刑事第二庭  審判長法  官  林正雄
                                    法  官  黃壽燕
                                    法  官  陳啟造
以上正本證明與原本無異。
不得再抗告。
中    華    民    國    97    年    5     月    1     日
                                    書記官  彭筱瑗


司法院資訊處製作；財團法人民間司法改革基金會備份。
